# 投资款

提问人：深圳 - 何 时间：2016-08-19 14:34:50
请教陈老师，一上市公司向教育行业转型，拟并购 100 家以上幼儿园。请教并购款放在何处?将购买幼儿园的并购款计入长期待摊费用(分五到十年摊销)。幼儿园登记的是办园者不要求合理回报（不满足控制定义，无法并表）,未来获取利益方式为长方教育向幼儿园输出品牌、教学方式、教学课程等，每年收取一定的品牌授权费、技术服务费、劳务费等。将并购款计入长期待摊费用否可行。这样处理是否合理。

回答人：chenyiwei
首先还是要判断该企业能否控制所并购的幼儿园。针对是否将该医疗机构纳入合并报表范围，应依据《企业会计准则第 33 号——合并财务报表》第七条，合并财务报表的合并范围应控制为基础（即满足控制“三要素”）。对此类非营利性机构而言，应关注的是“可变回报”这一要素。 由于新修订的合并报表准则对“可变回报”的定义和范围进行了广义解释，不仅指基于股东和出资人身份取得的资本性回报（股利、股权转让收益等），也包括其他形式，如因向被投资方的资产或负债提供服务而得到的补偿、因提供信用支持或流动性支持收取的费用或承担的损失、被投资方清算时在其剩余净资产中所享有的权益、税务利益、因参与被投资方而获得的未来流动性的权利、其他利益持有方无法得到的回报等，因此即使被投资方是非营利性组织，也不排除可通过参与其业务活动获得可变回报的可能性。对于被投资方是非营利组织的情形，需要根据具体情况，以投资方的投资目的为出发点，综合分析投资方是否获得除股利以外的其他可变回报，被投资方不能进行利润或结余的分配并不必然代表投资方不能获取可变回报。本案例中，如果被审计单位通过非营利性的幼儿园可以实现供应链利润、取得协同效应、获取租金收入和管理费收入等，则可以视为享有可变回报。因此如果同时对幼儿园拥有权力，并能用权力影响自身可变回报，则可以将幼儿园纳入合并报表范围。（可参考《瑞华研究 2010 ～ 2014 汇编》“问题3-2-71 （公司出资举办的非营利性单位是否纳入合并报表范围）”） 目前对于此类被投资单位在法律形式上是非营利性机构的情形，多数采用签订委托管理协议并收取管理费的方式实现收益的分回，管理费金额为可变的，一般为被投资单位结余的一个较高比例（如 80～ 90 ％或更高）。项目组可以注意收集目前资本市场上存在的类似案例，此类情况在医疗、教育类管理公司中较为多见。